【裁判字號】    89,家抗,133
【裁判日期】    890728
【裁判案由】    指定遺產管理人
【裁判全文】
臺灣高等法院民事裁定  八十九年度家抗字第一三三號
      抗  告  人      財政部國有財產局台灣北區辦事處
      法定代理人      高志達
右抗告人因與相對人甲○○間指定遺產管理人事件，對於中華民國八十九年三月二十
日臺灣士林地方法院八十九年度管字第十三號所為裁定提起抗告，本院裁定如左：
      主      文
抗告駁回。
抗告程序費用由抗告人負擔。
      理      由
一、抗告意旨略以：(一)依司法院七十四年十月十五日以（七四）號台廳一字第○五七
    八六號函示：「此類拋棄繼承事件，多屬遺債大於遺產，形同破產，盡量避免選
    任國有財產局為遺產管理人」，本件被繼承人李麗爵死亡後，所有繼承人均已拋
    棄繼承，且未經組織親屬會議選任遺產管理人，依經驗法則足見李麗爵顯有遺債
    大於遺產之情形，國庫對遺產已無期待利益，倘以國家資源管理對國庫毫無利益
    之財產，必須墊付無法歸墊之管理費用，無異使公器淪為私用，損及全民之利益
    。(二)又選任遺產管理人，除慮及管理遺產之公平性，亦須考慮其適切性，而李麗
    爵原有法定繼承人多人，雖均拋棄繼承，然其必較抗告人明瞭李麗爵之負債情形
    ，自宜選任其原法定繼承人為遺產管理人。
二、按繼承開始時，繼承人有無不明，而無親屬會議或親屬會議未於繼承開始時一個
    月內選定遺產管理人者，利害關係人得聲請法院選任遺產管理人。又先順序繼承
    人均拋棄其繼承權時，由次順序之繼承人繼承。其次順序之繼承人有無不明或第
    四順序之繼承人均拋棄其繼承權者，準用關於無人承認繼承之規定。民法第一千
    一百七十七條、第一千一百七十八條第二項、第一千一百七十六條第六項分別定
    有明文。經查，本件被繼承人李麗爵之法定繼承人業已拋棄繼承，亦未召開親屬
    會議選任遺產管理人，依民法第一千一百八十五條規定，無人承認繼承之遺產，
    於清償債權並交付遺贈物後，如有賸餘，應歸屬國庫。且依國有財產法第十二條
    規定，財政部國有財產局係非公用財產之管理機關。本件被繼承人李麗爵之繼承
    人既已拋棄繼承，如再選任其親屬任遺產管理人，即難期其善盡管理人之職務。
    況被繼承人之遺產，於遺產管理人完成清償債權並交付遺贈物等清算程序前，是
    否有賸餘，無從知悉，是抗告人之主張委無足取。原法院選任抗告人為遺產管理
    人，於法並無不合，抗告意旨指摘原裁定不當，求為廢棄，為無理由，應予駁回
    。
三、據上論結，本件抗告為無理由，爰裁定如主文。
中      華      民      國    八十九    年      七      月    二十八    日
                                民事第九庭
                                    審判長法  官  吳  謙  仁
                                          法  官  林  樹  埔
                                          法  官  蘇  瑞  華
右正本係照原本作成。
不得抗告。
中      華      民      國    八十九    年      七      月    三十一    日
                                          書記官  賴  以  真


司法院資訊處製作；財團法人民間司法改革基金會備份。
